【裁判字號】    98,台上,1596
【裁判日期】    980326
【裁判案由】    違反毒品危害防制條例
【裁判全文】
最高法院刑事判決            九十八年度台上字第一五九六號
上  訴  人  甲○○
上列上訴人因違反毒品危害防制條例案件，不服台灣高等法院台
中分院中華民國九十七年十二月二十三日第二審更審判決（九十
七年度上更(一)字第三○二號，起訴案號：台灣台中地方法院檢察
署九十五年度偵字第三七一○、三七一一號），提起上訴，本院
判決如下：
    主  文
上訴駁回。
    理  由
按刑事訴訟法第三百七十七條規定，上訴於第三審法院，非以判
決違背法令為理由，不得為之。是提起第三審上訴，應以原判決
違背法令為理由，係屬法定要件。如果上訴理由書狀並未依據卷
內訴訟資料，具體指摘原判決不適用何種法則或如何適用不當，
或所指摘原判決違法情事，顯與法律規定得為第三審上訴理由之
違法情形，不相適合時，均應認其上訴為違背法律上之程式，予
以駁回。本件上訴人甲○○上訴意旨略稱：(一)、原判決認為證人
蕭雅慧於警詢時及偵審中之證述，有證據能力，並以證人即承辦
警員林賢偉、陳俊輝到庭結證之陳述，及通聯紀錄、扣案之甲基
安非他命等，採為補強證據。惟依監聽內容，係「上訴人向蕭雅
慧要毒品，或其友人購買毒品因重量不足，欲要回毒品之簡訊及
譯文」。且蕭雅慧在警詢時之陳述，係受警方誘導，就證據能力
而言，亦有疑義。足證本件係警方依據通聯紀錄，迫使蕭雅慧陷
害上訴人。(二)、證人李應墀證述，嗣已死亡之曾怡復有在販賣毒
品，及將毒品裝在鐵製香菸盒內。另一證人李慶輝亦證述，伊曾
經與曾怡復為毒品交易。原判決以李應墀、李慶輝均證述，沒有
看見曾怡復將毒品放在上訴人之自用小客車上，即認為扣案之毒
品非曾怡復所有，違背經驗法則。(三)、證人蕭雅慧於第一審證述
，上訴人未向伊借款新台幣（下同）六千元，「東西（指甲基安
非他命）放在那邊，我拿起來施用，甲○○（上訴人）沒有跟我
說要請我或是要算錢」。另證人張淑玲曾陪同上訴人至蕭雅慧住
處，亦未看到上訴人販賣甲基安非他命給蕭雅慧並收取六千元。
原審不予採納，已有違誤。又張淑玲於第一審已證述，曾陪同上
訴人至蕭雅慧住處，足見三人曾在一起吸食甲基安非他命，故上
訴人於原審再聲請傳訊張淑玲。原判決於理由說明無再予傳訊之
必要，亦有未合。(四)、原審民國九十七年十二月九日審判期日之
筆錄，未經上訴人簽名，視同上訴人未到庭而逕行審判，違背刑
事訴訟法第三百七十九條第六款之規定云云。
惟查：本件原判決綜合全案卷證資料，本於事實審法院之推理作
用，認定上訴人基於販賣第二級毒品甲基安非他命營利之犯意，
於九十四年八月間，在台中市○○區○○里○○路○段五十五號
十三樓之四其友人蕭雅慧之住處，以六千元之價格，販賣一包甲
基安非他命給蕭雅慧，得款六千元。警方經長期執行監聽，發覺
上訴人與蕭雅慧有密切通聯，且涉及毒品，乃聲請搜索票前往台
中縣沙鹿鎮○○里○○路吉昌巷十八號上訴人之住處搜索時，適
上訴人駕駛其所有之3919-HY 號自用小客車返回住處，經警在該
自用小客車內扣得上訴人所有，供販賣所用之第二級毒品甲基安
非他命七包（驗餘合計淨重一二‧四八九九公克）等情。因而撤
銷第一審關於上訴人販賣第二級毒品部分之判決，改判仍論處上
訴人販賣第二級毒品（處有期徒刑七年六月）罪刑，已依據卷內
資料，說明其所憑之證據及認定之理由。對於上訴人所為之辯解
，併已敘明：本件係警方依法執行監聽時，發覺可疑，乃聲請搜
索票前往搜索而查獲。上訴人亦承認，有交付甲基安非他命給蕭
雅慧之事實，僅辯稱係無償供蕭雅慧吸食，未販賣而已。然而：
(1)蕭雅慧於警詢時已明白供述，確於九十四年八月間，在台中市
北屯區○○里○○路○段五十五號十三樓之四其住處，以六千元
之價格，向上訴人購得甲基安非他命一包。嗣於檢察官偵查中仍
結證，其於九十四年八月間，在前揭住處向上訴人拿取甲基安非
他命一包，以先前上訴人所積欠之六千元折抵，僅付款之方式有
差異而已。其後於審判中雖翻異前供，改稱係上訴人無償轉讓，
但仍結證確有向上訴人拿取甲基安非他命。上訴人亦承認，有去
過蕭雅慧前揭住處二次，及交付甲基安非他命給蕭雅慧之事實，
並有在上訴人自用小客車內查獲之甲基安非他命七包扣案可稽。
該扣案之七包證物經送請鑑定結果，確為甲基安非他命，驗餘合
計淨重一二‧四八九九公克，並有行政院衛生署管制藥品管理局
及行政院衛生署草屯療養院之鑑定書各一紙在卷可資證明。足證
上訴人確有交付甲基安非他命給蕭雅慧之事實，應究明者乃販賣
或轉讓而已。(2)承辦警員林賢偉、陳俊輝到庭結證，製作警詢筆
錄時有全程錄音，且依據蕭雅慧自由意志陳述而記載，並無不當
取供情事。原審經勘驗警詢錄音內容結果，係採一問一答方式，
警方詢問時語氣平和，筆錄之內容與蕭雅慧之陳述相符，蕭雅慧
回答之語句清晰、肯定，其於九十四年八月間，在台中市○○區
○○里○○路○段五十五號十三樓之四，以六千元之價格向上訴
人購得甲基安非他命一包，係蕭雅慧主動供出，警方事先並不知
情。該錄音連續無中斷，其間並有電腦鍵盤之打字聲音，全部過
程並無任何誘導詢問或不當取供情事。再參酌蕭雅慧於檢察官偵
查中仍結證，向上訴人拿取甲基安非他命係有償，僅改稱是以上
訴人之舊欠六千元折抵而已，並非無償。故蕭雅慧於警詢時所為
買賣關係之陳述，雖與審判中所為無償轉讓之陳述不符，但其先
前之陳述具有較可信之特別情況，且為證明犯罪事實存否所必要
，依刑事訴訟法第一百五十九條之二規定，得為證據。乃綜合全
部卷證，且審酌上訴人與蕭雅慧之間，並非至親亦無特殊情誼，
認本件應以有償之買賣關係為可採。蕭雅慧於審判中所述，本件
是無償轉讓，係附和上訴人之詞，不足採信。(3)上訴人雖辯稱，
扣案之七包甲基安非他命係案外人曾怡復所有，伊幫曾怡復搬家
時遺留在車上，並舉其父李應墀為證。惟曾怡復已於九十五年二
月十八日死亡，無從傳訊，而李應墀於上訴審時到庭證稱，伊不
知道上訴人之車內被查獲毒品之事，所謂幫曾怡復搬家是上訴人
自己說的，伊不知車內之毒品是誰的。上訴人另聲請訊問證人李
慶輝，雖證述伊曾經向曾怡復購買毒品，但不知曾怡復將毒品放
在何處，亦不知警方在上訴人車內查獲之毒品，屬於何人所有。
故李應墀、李慶輝之證述，均無從為有利於上訴人之認定。(4)上
訴人於原審，雖再次聲請傳喚證人張淑玲，欲證明上訴人未於九
十四年八月間至蕭雅慧之住處。惟證人張淑玲於第一審到庭，由
上訴人為詰問時，張淑玲已證述：「我不記得很清楚」，至於上
訴人與蕭雅慧之間有無買賣甲基安非他命，伊沒有看見。其證言
並無從為上訴人有利或不利之認定。上訴人對於同一證據再行聲
請調查，惟依據其他卷證，事實已臻明瞭，認無再調查之必要。
因認上訴人確有前揭販賣第二級毒品之犯行，而以上訴人嗣後否
認販賣，辯稱係無償轉讓云云，乃飾卸之詞，不可採信等情，已
逐一說明及指駁。上訴意旨對於原判決所為前揭論斷，並未依據
卷內資料，具體指摘有何違背法令情形。且查：訊問筆錄依刑事
訴訟法第四十一條第四項規定，固應命受訊問人緊接其記載之末
行簽名、蓋章或按指印。但審判筆錄應由審判長簽名；審判長有
事故時，由資深陪席推事（法官）簽名；獨任推事（法官）有事
故時，僅由書記官簽名；書記官有事故時，僅由審判長或推事（
法官）簽名；並分別附記其事由，同法第四十六條定有明文。從
而僅訊問筆錄應命受訊問人簽名，審判筆錄則無須受訊問人簽名
。本件上訴人另案在台灣台中監獄執行中，原審九十七年十二月
九日之審判期日，已依法提解上訴人到庭行言詞辯論，有審判筆
錄可查。上訴意旨以：原審之審判筆錄，未經上訴人簽名，視同
上訴人未到庭而逕行審判，違背刑事訴訟法第三百七十九條第六
款之規定云云。係以自己之說詞，任意指摘，顯非適法之第三審
上訴理由。至於其餘之爭辯，或為枝節性之問題，或為單純事實
之爭執，亦均非適法之第三審上訴理由。上訴意旨仍執陳詞，徒
就原判決已說明事項及屬原審採證認事職權之適法行使，持憑己
見而為不同之評價，任意指摘為違法，顯與法律規定得為第三審
上訴理由之違法情形，不相適合。其上訴違背法律上之程式，應
予駁回。
據上論結，應依刑事訴訟法第三百九十五條前段，判決如主文。
中    華    民    國  九十八  年    三    月  二十六  日
                      最高法院刑事第六庭
                          審判長法官  謝  俊  雄
                                法官  陳  世  雄
                                法官  魏  新  和
                                法官  吳  信  銘
                                法官  徐  文  亮
      本件正本證明與原本無異
                                      書  記  官
中    華    民    國  九十八  年    三    月   三十   日
                                                      Ｅ


司法院資訊處製作；財團法人民間司法改革基金會備份。
